臺灣桃園地方法院民事裁定
111年度消債職聲免字第59號
聲  請  人  
即  債務人  簡畇軒  

代  理  人  黃秀忠律師（法扶律師）
上列聲請人因消費者債務清理條例免責事件，本院裁定如下：
    主  文
債務人簡畇軒應予免責。 
    理  由
一、按法院為終止或終結清算程序之裁定確定後，除別有規定外
    ，應以裁定免除債務人之債務，消費者債務清理條例（下稱
    消債條例）第132條定有明文。依其立法理由可知，消費者
    依清算程序清理債務，於程序終止或終結後，為使其在經濟
    上得以復甦，以保障其生存權，除本條例另有不予免責之規
    定外，例如第133條、第134條等，就債務人未清償之債務採
    免責主義。次按法院裁定開始清算程序後，債務人有薪資、
    執行業務所得或其他固定收入，扣除自己及依法應受其扶養
    者所必要生活費用之數額後仍有餘額，而普通債權人之分配
    總額低於債務人聲請清算前二年間，可處分所得扣除自己及
    依法應受其扶養者所必要生活費用之數額者，法院應為不免
    責之裁定。但債務人證明經普通債權人全體同意者，不在此
    限；債務人有下列各款情形之一者，法院應為不免責之裁定
    。但債務人證明經普通債權人全體同意者，不在此限：㈠七
    年內曾依破產法或本條例規定受免責。㈡故意隱匿、毀損應
    屬清算財團之財產，或為其他不利於債權人之處分。㈢捏造
    債務或承認不真實之債務。㈣聲請清算前二年內，因消費奢
    侈商品或服務、賭博或其他投機行為，所負債務之總額逾聲
    請清算時無擔保及無優先權債務之半數，而生開始清算之原
    因。㈤於清算聲請前一年內，已有清算之原因，而隱瞞其事
    實，使他人與之為交易致生損害。㈥明知已有清算原因之事
    實，非基於本人之義務，而以特別利於債權人中之一人或數
    人為目的，提供擔保或消滅債務。㈦隱匿、毀棄、偽造或變
    造帳簿或其他會計文件之全部或一部，致其財產之狀況不真
    確。㈧故意於財產及收入狀況說明書為不實之記載，或有其
    他故意違反本條例所定義務之行為，致債權人受有損害，或
    重大延滯程序，消債條例第133條、第134條分別定有明文。
    是法院為終止或終結清算程序之裁定確定後，除查明債務人
    有消債條例第133條或第134條各款所定之情形者，法院應為
    不免責之裁定外，法院即應以裁定免除債務人之債務。
二、本件債務人因積欠金融機構債務，前於民國109年7月6日向
    本院聲請前置調解，並於調解時當庭聲請清算，經本院以10
    9年度消債清字第163號裁定自109年12月22日起開始清算程
    序，嗣經本院以109年度司執消債清字第158號裁定終止清算
    程序，並於111年3月28日確定在案等情，業經本院依職權調
    閱上開卷宗確認無訛。依前揭規定及說明，本院自應審酌債
    務人是否有消債條例第133條、第134條所定應為不免責裁定
    之情形。
三、債務人是否有消債條例第133條所定應為不免責之事由：
　　債務人自陳其於109年12月22日經裁定開始清算程序後，自1
    09年12月22日起每月僅依靠領有低收扶助6,358元、身障補
    助8,836元、租屋補助4,000元維生，惟自110年7月起因不符
    領取中低收入扶助要件，已未領取該項扶助費，故每月收入
    約12,836元等情，有債務人提出之財產及收入狀況說明書、
    低收入戶證明書、桃園市政府公告之低收入戶各款生活扶助
    一覽表等資料在卷可稽（109年度消債清字第163號卷〈下稱
    執行卷〉83頁及同頁背面、337至338頁、363頁及同頁背面）
    ；另依債務人勞保網路資料查詢結果顯示其自84年4月1日從
    揚靈企業股份有限公司退保後即再無投保紀錄，並經本院依
    職權查詢債務人110年度稅務電子閘門財產所得調件明細表
    ，顯示債務人並無所得資料（執行卷16頁、359至361頁），
    核與債務人所陳之收入狀況大致相符，是債務人開始清算後
    ，自110年7月起每月收入應以12,836元列計。又本院109年
    度消債清字第163號裁定係審認債務人開始清算後，每月必
    要支出為18,337元。是債務人經本院裁定開始清算程序後，
    其每月收入扣除生活必要支出後已無餘額，自無消債條例第
    133條所定之不免責事由存在甚明。
四、債務人是否有消債條例第134條所定應為不免責之事由：
　　依消債條例關於清算程序係以免責主義為原則，不免責為例
    外之立法意旨，倘債權人主張債務人有消債條例第134條各
    款所定不免責事由，應由債權人就債務人有合於上開各款要
    件之事實，舉證以實其說。而經本院函詢全體普通債權人，
    就債務人是否應予免責一節表示意見，債權人雖均表示不應
    免責，惟亦未能提出債務人具有消債條例第134條各款所定
    不免責事由之相關證據。此外，本院亦查無債務人有何消債
    條例第134條所列各款事由存在之事實，自無從依此規定為
    債務人應不免責之認定。　
五、綜上所述，本件債務人經本院為終結清算程序之裁定確定後
    ，並無消債條例第133條或第134條各款所定之不免責之事由
    存在之事實，既經認定如前，揆諸首揭消債條例第132條之
    規定，本院自應以裁定免除債務人之債務，爰裁定如主文。
    　
中　　華　　民　　國　　111 　年　　6 　　月　　30　　日
                  民事第二庭    法　官　林其玄
以上正本係照原本作成。
如對本裁定抗告，須於裁定送達後10日內向本院提出抗告狀，並
應繳納抗告費新台幣1,000元。
中　　華　　民　　國　　111 　年　　7 　　月　　1 　　日
                                書記官　陳佩伶